臺灣高雄地方法院民事簡易判決
111年度雄簡字第196號
原      告  蔡佳穎  
被      告  黃擎揚  

上列當事人間損害賠償事件，原告提起刑事附帶民事訴訟，經本
院刑事庭裁定移送前來（110年度審交附民字第253號)，本院於
民國111年6月9日言詞辯論終結，判決如下：
    主      文
一、被告應給付原告新臺幣貳萬捌仟壹佰壹拾玖元及自民國一百
    一十年五月五日起至清償日止，按週年利率百分之五計算之
    利息。
二、原告其餘之訴駁回。
三、訴訟費用由被告負擔五分之三、其餘由原告負擔。
四、本判決第一項得假執行。但被告如以新臺幣貳萬捌仟壹佰壹
    拾玖元供擔保後，得免為假執行。
    事實及理由
一、原告主張：
  ㈠原告主張：被告於民國108 年11月28日11時45分許，駕駛車
    牌號碼000-0000號自用小客貨車，沿高雄市○○區○○○路00號
    前停車格由東往西方向起駛時，未注意該路段劃有分向限制
    線（即雙黃線），應在遵行車道內行駛，不得駛入來車之車
    道內，且不得迴車，且迴車前，應暫停並顯示左轉燈光或手
    勢，看清無來往車輛，並注意行人通過，始得迴轉之規定，
    即貿然起駛後立即往左轉進行迴車，原告則騎乘車牌號碼00
    0-0000號普通重型機車(下稱系爭機車)，亦沿三多三路由東
    往西方向行駛至該處，因而閃避不及，兩車發生碰撞，使原
    告受有左膝挫擦傷、右腕挫傷及頸部扭傷等傷害。得請求被
    告賠償下列損害：車子維修費39,700元、醫療費2,391元、
    不能工作三天之薪資損害2,310元、公司制服破損費7,160元
    、安全帽3,600元、藍芽耳機3,200元、手機34,900元、手機
    殼800元、精神慰撫金50,000元。聲明：被告應給付原告144
    ,061元及自附民起訴狀繕本送達翌日之起至清償日止，按週
    年利率5%計算之利息。。
二、被告則以：原告請求的車損金額太離譜，且車禍發生時車子
    沒有損害，不能工作薪資損害、醫療費用2,276元不爭執願
    賠償，但應計算與有過失比例、制服費及安全帽、藍芽耳機
    手機之請求均無理由等語。聲明：原告之訴駁回。
三、本院的判斷：
  ㈠原告主張被告於108 年11月28日11時45分許，駕駛車牌號碼0
    00-0000號自用小客貨車，沿高雄市○○區○○○路00號前停車格
    由東往西方向起駛時，未注意劃有分向限制線應在遵行車道
    內行駛，不得駛入來車之車道內，且不得迴車，且迴車前，
    應暫停並顯示左轉燈光或手勢，看清無來往車輛，並注意行
    人通過，始得迴轉之規定，即貿然起駛後立即往左轉進行迴
    車，原告則騎乘車牌號碼000-0000號普通重型機車，亦沿三
    多三路由東往西方向行駛至該處，因而閃避不及，兩車發生
    碰撞，使原告受有左膝挫擦傷、右腕挫傷及頸部扭傷等傷害
    之事實；業據提出診斷證明書等為證，並有本院110年審交
    易字第123號刑事判決可參，且兩造對刑事判決之認定亦均
    表示沒有意見(本院卷第39頁)，原告上開主張即應認為真實
    。
  ㈡原告請求被告賠償之金額以多少為合理：
　1.車子維修費39,700元部分：按負損害賠償責任者，除法律另
    有規定或契約另有訂定外，應回復他方損害發生前之原狀，
    債權人亦得請求支付回復原狀所必要之費用，以代回復原狀
    ，民法第213條第1項、第3項定有明文。次按物被毀損時，
    被害人除得依民法第196 條請求賠償外，並不排除民法第21
    3 條至第215 條之適用。依民法第196 條請求賠償物被毀損
    所減少之價額，得以修復費用為估定之標準，但以必要者為
    限（例如：修理材料以新品換舊品，應予折舊），最高法院
    77年第9 次民事庭會議決議內容可參。原告為修繕系爭機車
    ，而支出維修費用39,700元部分經提出估價單為證(附民卷
    第13-15頁)，並經證人即負責修繕之頂發機車行負責人張文
    山到庭證稱確實均為必要修理費用(本院卷第107頁)，此部
    分費用自屬必要修繕費，被告辯稱非必要費用或無損害即無
    足採；證人及原告稱均為零件費用(卷第105頁背面、第39頁
    背面)，系爭機車為107年10月出廠有行車執照可證(本院卷
    第125頁)，至本件車禍發生之108年11月28日，已使用1年2
    月，而機車使用年限為3年，自應計算折舊；則零件扣除折
    舊後之修復費用估定為28,121元【計算方式：1.殘價＝取得
    成本÷( 耐用年數＋1)即39,700÷(3+1)≒9,925（小數點以下四
    捨五入）；2.折舊額 ＝(取得成本－殘價)×1/（耐用年數）×
    （使用年數）即(39,700－9,925) ×1/3×（1+2/12）≒11,579
    （小數點以下四捨五入）；3.扣除折舊後價值＝（新品取得
    成本－折舊額）即39,700－11,579＝28,121】；是原告此部分
    請求在28,121元範圍內為有理由，其餘金額則無理由。
  2.醫療費2,391元部分：原告提出之醫療費用總金額為2,276元
    (本院卷第43頁)，被告表示不爭執願賠償(本院卷第39頁背
    面)，原告此部分請求即有理由。
　3.不能工作三天之薪資損害2,310元部分：被告亦表示不爭執
    願意賠償(本院卷第39頁背面)，此部分請求即有理由。
　4.公司制服破損費7,160部分：經向原告任職之阿密爾實業股
    份有限公司函查結果，原告因未歸還公司外套共扣款1,600
    元，有該公司回函可參(本院卷第137頁)，是原告此部分請
    求賠償之金額以1,600元為有理由，其餘則無理由。
　5.安全帽3,600元、藍芽耳機3,200元、手機34,900元、手機殼
    800元部分：原告雖提出安全帽、耳機及手機照片為證(附民
    卷第35-41頁)，惟並未提出任何確實支出上開費用之證明，
    及原始買入之購買證明，僅有一華為客服中心維修報價單(
    本院卷第95頁)，原告亦自陳並未修理(本院卷第121頁)，僅
    提出另一私人通訊行111年4月26日估價單(本院卷第135)，
    而本院調刑事卷現場照片所示，並無上開物品掉落現場之情
    形(刑事警卷第49-51頁)，並不能僅無任何日期顯示之照片
    即證明原告上開物品確實受有損害，及其請求之損害額為合
    理；是原告上開部分之請求均無理由而應予駁回。
  6.精神慰撫金50,000元部分：按不法侵害他人之身體、健康、
    名譽、自由、信用、隱私、貞操，或不法侵害其他人格法益
    而情節重大者，被害人雖非財產上之損害，亦得請求賠償相
    當之金額，民法第195 條第1 項前段定有明文。又慰撫金之
    多寡，應斟酌雙方之身份、地位、資力與加害之程度及其他
    各種情形核定相當之數額；其金額是否相當，自應依實際加
    害情形與被害人所受之痛苦及雙方之身份、地位、經濟狀況
    等關係決定之。經查，被告因過失不法侵害使原告受有上開
    傷害已如前述，原告就所受非財產上損害向被告請求損害賠
    償，為有理由，應予准許。本院斟酌被害人所受傷害之傷勢
    程度、所須休養期間、復原情形及精神痛苦，再衡量原告當
    庭陳述被害人之學歷、職業、收入、資產狀況等節（本院卷
    第145頁背面）等一切情狀，認原告請求精神慰撫金以15,00
    0元為適當，超過部分之請求則無理由不應准許。
　7.以上原告得請求被告賠償之金額合計為49,307元(計算式：2
    8,121+2,276+2,310+1,600+15,000=49,307)，原告其餘金額
    之請求則無理由。
　㈢再按損害之發生或擴大，被害人與有過失者，法院得減輕賠
    償金額或免除之；此一規定，於被害人之代理人或使用人與
    有過失者，準用之，民法第217條第1項、第3項定有明文。
    另按駕駛人駕駛汽車，應遵守道路交通標誌、標線、號誌之
    指示；行車速度依速限標誌或標線之規定，無速限標誌或標
    線者，行車時速不得超過50公里；道路交通安全規則第90條
    第1 項、第93條第1 項第1 款亦分別定有明文。本件原告騎
    乘機車行經車禍事故地點時係以時速60公里之速度超速行駛
    於禁行機車之快車道上，經原告於刑事警詢時陳述明確（刑
    事警卷第10頁），並有行車紀錄器影像截圖於刑事警卷內可
    參（見警卷第59至61頁），是原告超速行駛於禁行機車之車
    道，致其發現被告車輛時閃避不及而發生事故，原告就本件
    車禍事故之發生亦有過失甚明，並有高雄市車輛行車事故鑑
    定覆議委員會覆議結果為：被告在劃設分向限制線路段迴轉
    ，同為肇事原因；原告超速行駛禁行機車道，同為肇事原因
    等語，有覆議意見書於刑事卷內可參，是本院審酌兩造上開
    過失情節，認原告應負擔4/10之與有過失比例責任；原告得
    請求被告賠償之上開金額，依過失比例扣抵後為29,584元(4
    9,307×6/10=29,584)。
　㈣末按保險人依本法規定所為之保險給付，視為被保險人損害
    賠償金額之一部分；被保險人受賠償請求時，得扣除之，強
    制汽車責任保險法第32條定有明文。原告因本件車禍事故已
    受領強制責任險保險金1,465元，有原告存摺影本可參（本
    院卷第149頁），是依上開規定扣除原告已受領之保險金後
    ，原告因得請求被告賠償之金額為28,119元（計算式：29,5
    84－1,465＝28,119）。　
五、綜上，原告依侵權行為之法律關係，請求被告給付28,119元
    及自起訴狀繕本送達翌日之110年5月5日(附民起訴狀繕本於
    110年5月4日送達，附民卷第71頁）起至清償日止，按週年
    利率5%計算之利息，為有理由，應予准許；原告逾此範圍之
    請求，即無理由而應予駁回。
六、本判決第1 項係依民事訴訟法第427 條所規定之適用簡易訴
    訟程序所為被告敗訴之判決，爰依同法第389 條第1 項第3
    款規定依職權宣告假執行。併依同法第392 條第2 項規定諭
    知被告得供相當擔保金額後免為假執行。
七、本件事證已臻明確，兩造間其餘主張舉證併所提證據，經本
    院審酌認與判決之結果不生影響，不再一一論列，附此說明
    。
八、結論：本件原告之訴為一部有理由、一部無理由。因此判決
    如主文。本件訴訟費用由兩造比例負擔。
中　　華　　民　　國　　111 　年　　6 　　月　　28　　日
          　　　　高雄簡易庭  法　官    林玉心
以上正本係照原本作成。
如不服本判決，應於送達後20日內，向本院提出上訴狀並表明上
訴理由，如於本判決宣示後送達前提起上訴者，應於判決送達後
20日內補提上訴理由書（須附繕本）。
中　　華　　民　　國　　111 　年　　6 　　月　　28　　日
                              書記官    李月君